臺灣臺中地方法院刑事判決　　　　　　　　　　　九十三年度中簡上字第三一一號
　　上　訴　人　臺灣臺中地方法院檢察署檢察官
　　上　訴　人
　　即　被　告　甲○○
　　選任辯護人　沈朝江律師
右列上訴人因被告違反商標法案件，不服本院臺中簡易庭九十三年度中簡字第一一四
七號中華民國九十三年五月十四日第一審簡易判決（聲請案號：臺灣臺中地方法院檢
察署九十三年度偵字第七五七二號）提起上訴，本院管轄之第二審合議庭判決如左：
    主  文
原判決撤銷。
甲○○連續明知為未得商標權人同意，於同一商品，使用近似於其註冊商標之商標，
有致相關消費者混淆誤認之虞商品而販賣，處拘役伍拾日，如易科罰金，以佰元折
算壹日，緩刑貳年；扣案之仿ＣＩＴＹ  ＢＯＳＳ商標之行動電話皮套壹佰肆拾伍只
均沒收。
    事  實
一、甲○○明知ＣＩＴＹ  ＢＯＳＳ之商標圖樣，係專用權公司即丙○○○有限公司
    （下稱珈鼎公司）向我國經濟部中央標準局（該局於八十八年一月二十六日起改
    制為經濟部智慧財產局）申請註冊，於專用期限自民國九十二年四月十六日起至
    一百零二年四月十五日止，就所指定之行動電話皮套等專用商品，取得商標專用
    權之商標圖樣（商標註冊號數為00000000號），且於甲○○為下列行為
    時，仍在商標專用期限內，未得商標權人同意，不得於同一商品，使用近似之註
    冊商標圖樣。其亦明知使用ＣＩＴＹ  ＢＯＹＳ圖樣之行動電話皮套，未經珈鼎
    公司同意或授權，卻係與珈鼎公司所生產或授權製造而使用ＣＩＴＹ  ＢＯＳＳ
    商標圖樣之商品屬於同一商品並使用近似之圖樣，有致相關消費者混淆誤認之虞
    ，屬仿冒品，竟未經珈鼎公司之許可或授權，基於轉售圖利之概括犯意，於九十
    三年三月三十日，以使用ＣＩＴＹ  ＢＯＹＳ圖樣之行動電話皮套每只新臺幣（
    下同）四十五元之價格向簡漢洲（另案由檢察官偵辦）購買使用近似於ＣＩＴＹ
      ＢＯＳＳ商標圖樣之同一商品之行動電話皮套一百五十只後，旋在甲○○所實
    際經營位於臺中市○○路○段二七一號一樓之「波仕通信量販超市」設攤陳列，
    並以皮套每個二百元之價格，連續出售予不特定之人，賺取差價以獲得不法利益
    。嗣於九十三年四月十三日十九時許，在上址為警查獲，扣得仿冒ＣＩＴＹ  Ｂ
    ＯＳＳ商標之行動電話皮套一百四十五只。
二、案經臺中市警察局移送臺灣臺中地方法院檢察署檢察官偵查後聲請簡易判決處刑
    。
    理  由
一、訊據上訴人即被告甲○○固供承其知悉ＣＩＴＹ  ＢＯＳＳ之商標圖樣，業經申
    請註冊在案，專用於行動電話皮套等商品；其於九十三年三月三十日，向簡漢洲
    以每只四十五元之價格，購買使用ＣＩＴＹ  ＢＯＹＳ圖樣之行動電話皮套一百
    五十只後，旋在其所實際經營位於臺中市○○路○段二七一號一樓之「波仕通信
    量販超市」，以皮套每個二百元之價格，出售予不特定之人，嗣於九十三年四月
    十三日十九時許，在上址為警查獲等事實，惟矢口否認有何違反商標法之犯行，
    辯稱：扣案行動電話皮套所使用之ＣＩＴＹ  ＢＯＹＳ圖樣，經送財團法人臺灣
    經濟發展研究院（下稱臺經院）鑑定結果認為，該圖樣與ＣＩＴＹ  ＢＯＳＳ商
    標圖樣，無論在外觀、觀念或讀音上，均不令一般消費者產生混淆或誤認之虞，
    不構成對ＣＩＴＹ  ＢＯＳＳ商標專用權之侵害；伊向簡漢洲購入該批行動電話
    皮套時，並不知悉該批行動電話皮套上所使用之ＣＩＴＹ  ＢＯＹＳ圖樣，係仿
    冒ＣＩＴＹ  ＢＯＳＳ商標圖樣云云。並據其提出臺經院九十三年四月三十日（
    九三）商侵字第０四００七號商標專用權基礎鑑定研究報告書一份為憑，經查：
（一）按無證據能力、未經合法調查之證據，不得作為判斷之依據，刑事訴訟法第一
      百五十五條第二項定有明文；又法院或檢察官得囑託醫院、學校或其他相當之
      機關、團體為鑑定，並準用第二百零三條至第二百零六條之一之規定，刑事訴
      訟法第二百零八條第一項前段亦有明文。是則，被告或被告以外之人並無於審
      判外委託醫院、學校或其他相當之機關、團體為鑑定之法律依據，其等於審判
      外委託相關機關逕行鑑定之鑑定報告，不符刑事訴訟法關於鑑定程序之規定，
      自無證據能力，不得作為判斷之依據。準此，被告甲○○雖於本院九十三年七
      月二十一日行準備程序中提出案外人簡漢洲委請臺經院就ＣＩＴＹ  ＢＯＹＳ
      圖樣是否侵害ＣＩＴＹ  ＢＯＳＳ商標圖樣一節，逕行鑑定所做成之臺經院九
      十三年四月三十日（九三）商侵字第０四００七號商標專用權基礎鑑定研究報
      告書一份，然查該份鑑定報告係簡漢洲於九十三年四月十四日委託臺經院逕行
      鑑定所作成（見該報告第一頁「第一章、鑑定緣由」項下記載），不符前揭鑑
      定程序規定，徵諸首揭規定，自無證據能力，不得作為本案判斷之依據，合先
      敘明。
（二）右揭犯罪事實，業據被害人即珈鼎公司負責人陳明欽指訴綦詳（見偵字卷第一
      二頁至第一五頁警詢筆錄），並有珈鼎公司營利事業登記證、經濟部智慧財產
      局第00000000號ＣＩＴＹ  ＢＯＳＳ商標註冊證、ＣＩＴＹ  ＢＯＳ
      Ｓ廣告雜誌、統一發票、進貨單各一紙（見偵字卷第二三頁至第三二頁）及查
      獲現場照片五張（見偵字卷第四八頁至第五十頁）等件附卷可稽，復有使用Ｃ
      ＩＴＹ  ＢＯＹＳ圖樣之行動電話皮套一百四十五只扣案可證，被告甲○○供
      承其向簡漢洲購入使用ＣＩＴＹ  ＢＯＹＳ圖樣之行動電話皮套販售等情，堪
      予認定。
（三）按判斷二商標之近似與否，應就商標之主要部分隔離觀察其有無引起混同誤認
      之虞以為斷，而商標在外觀、觀念、名稱、文字或讀音方面，有一近似，足以
      引起混同誤認之虞者，即不得不謂近似之商標；商標之近似與否，應隔離觀察
      以為判定之標準，縱令兩商標對照比較，能見其差別，然異地異時各別觀察則
      不易區分者，仍不得不謂為近似，最高法院七十六年度台上字第五八九四號、
      七十七年度台上字第二九五一號判決意旨可資參照；而衡酌兩商標是否近似，
      以具有普通知識經驗之購買人，於購買時施以普通所用之注意，有無混同誤認
      之虞判斷之。且商標在外觀、觀念或讀音方面有一近似者，即為近似之商標，
      臺北高等行政法院九十一年度訴字第三九八三號判決意旨可參。又商標專責機
      關（即經濟部智慧財產局）對於商標鑑定案件其審查原則，依據商標法及其施
      行細則暨審查基準規定辦理，並依據各案件所檢附之被鑑定實物、相片等證據
      資料與據以主張鑑定之註冊商標等相關資料，以行政審查觀點提供意見並作成
      鑑定報告函覆囑託鑑定機關，此有經濟部九十三年四月二十八日經授智字第０
      九三二００三０三六０號令示之商標鑑定案件作業程序可按。經本院於九十三
      年七月二十八日以中院清刑偉九三中簡上三一一字第五八二一四號函請經濟部
      智慧財產局，就ＣＩＴＹ  ＢＯＹＳ圖樣是否侵害該局第00000000號
      商標註冊證所示ＣＩＴＹ  ＢＯＳＳ商標圖樣一節進行鑑定，該局於九十三年
      九月九日以（九三）智商０九四一字第０九三八０四一０五００號函覆鑑定報
      告認為：「商標圖樣是否近似，係以具有普通知識經驗之購買人，於購買時以
      普通所用之注意，有無混同誤認之虞判斷之。經查，珈鼎公司註冊第0000
      000號『ＣＩＴＹ  ＢＯＳＳ』商標，指定使用於『行動電話皮套、行動電
      話護套、呼叫器皮套、無線電話機皮套、汽車電話機皮套、大哥大外殼、行動
      電話外殼、呼叫器外殼、無線電話機外殼、汽車電話機外殼、電池、乾電池、
      行動電話電池』商品。本件證物行動電話皮套商品上所使用之外文『ＣＩＴＹ
        ＢＯＹＳ』商標，與前揭珈鼎公司之註冊第0000000號『ＣＩＴＹ
      ＢＯＳＳ』商標相較，二者均有相同之外文『ＣＩＴＹ』，及字母與排列組合
      均相近之『ＢＯＹＳ』或『ＢＯＳＳ』，且『ＣＩＴＹ  ＢＯＹＳ』與『ＣＩ
      ＴＹ  ＢＯＳＳ』於連貫唱呼之際，讀音亦相彷彿，應屬構成近似之商標，復
      均使用於相同之『行動電話皮套』商品，依行政審查觀點，應有使相關消費者
      發生混淆誤認之虞」等情，有該函示附卷可稽，參照首揭判決意旨，應認ＣＩ
      ＴＹ  ＢＯＹＳ圖樣與ＣＩＴＹ  ＢＯＳＳ商標圖樣構成近似之商標，前者使
      用於相同之行動電話皮套商品，有使相關消費者發生混淆誤認之虞，而侵害Ｃ
      ＩＴＹ  ＢＯＳＳ商標。
（四）被告於九十三年四月十三日警詢時供稱：其向簡漢洲購買該批行動電話皮套時
      有詢問ＣＩＴＹ  ＢＯＹＳ是否登記商標，簡漢洲稱在登記中，但其並未拿到
      相關證書等語（見偵字卷第九頁警詢筆錄），復於九十三年四月十三日偵訊時
      供稱：簡漢洲說有去申請商標註冊，目前沒有准，ＣＩＴＹ  ＢＯＹＳ與人家
      註冊商標的ＣＩＴＹ  ＢＯＳＳ不一樣；ＣＩＴＹ  ＢＯＳＳ皮套的市價也是
      賣二百元等語（見偵字卷第四０頁訊問筆錄），足認被告對於ＣＩＴＹ  ＢＯ
      ＹＳ圖樣尚未經核准登記註冊商標，而ＣＩＴＹ  ＢＯＳＳ圖樣業經核准登記
      註冊商標一節，業均知之甚稔，即難認被告對於尚未經註冊登記之ＣＩＴＹ
      ＢＯＹＳ圖樣形成非近似商標之確信；參以被告於本院審理中供承：查獲當時
      其係「波仕通信量販超市」之實際負責人，經營販售行動電話皮套其他通訊產
      品，賣相關產品已有四年等語（見本院九十三年九月三十日審判筆錄第五頁）
      ，其對於行動電話皮套暨其他通訊產品販售業務亦參與甚深，衡情對於前揭商
      品之認知程度應高於一般人，且二者售價均為二百元，實難認被告對於二者有
      前（三）段所述之近似程度，並致使相關消費者發生混淆誤認之虞等情諉言不
      知。
（五）被告雖聲請傳訊證人簡漢洲證明被告並不知情仿冒一節，然查，證人簡漢洲於
      九十三年四月十四日以申請案號第000000000號「ＣＩＴＹ  ＢＯＹ
      Ｓ」商標申請註冊尚在待審中，有經濟部智慧財產局於九十三年九月九日以（
      九三）智商０九四一字第０九三八０四一０五００號函覆之商標案件新申請註
      冊資料列印表一紙可稽，且其所申請之前揭圖樣業經該局於本院囑請鑑定結果
      認為：與ＣＩＴＹ  ＢＯＳＳ商標圖樣構成近似之商標，且使用於相同之行動
      電話皮套商品，有使相關消費者發生混淆誤認之虞，已如前述，且其所涉罪嫌
      部分另由檢察官偵辦中，與被告互有利害關係，容有迴護之虞，尚難期待其為
      客觀、公允之證述，參以被告對於前開圖樣有前（三）段所述之近似程度，並
      致使相關消費者發生混淆誤認之虞有所認知一節，業經本院認定如上為已足，
      而無再行傳訊證人簡漢洲之必要，附此敘明。
    綜上所述，被告前揭所辯，顯均係卸責之詞，不足採信。本件事證明確，被告犯
    行堪以認定。
二、按商標法業經於九十二年五月二十八日修正公布，並於九十二年十一月二十八日
    生效施行，修正前商標法第六十二條第一款規定：「意圖欺騙他人，有左列情事
    之一者，處三年以下有期徒刑、拘役或科或併科新臺幣二十萬元以下罰金：一、
    於同一商品或類似商品，使用相同或近似於他人註冊商標之圖樣者。」，業經修
    正為商標法八十一條第一、三款規定：「未得商標權人或團體商標權人同意，有
    下列情形之一者，處三年以下有期徒刑、拘役或科或併科新臺幣二十萬元以下罰
    金：一、於同一商品或服務，使用相同之註冊商標或團體商標者。三、於同一或
    類似之商品或服務，使用近似於其註冊商標或團體商標之商標，有致相關消費者
    混淆誤認之虞者。」，被告甲○○係於法律修正後始為本件犯行，自應適用現行
    法修正後之新法，合先敘明。復按明知為商標法第八十一條（即修正前第六十二
    條）商品而販賣、意圖販賣而陳列、輸出或輸入者，處一年以下有期徒刑、拘役
    或科或併科新臺幣五萬元以下罰金，商標法第八十二條（即修正前第六十三條）
    定有明文。又按販賣仿冒商標商品行為，如具營利之意思而販入或賣出，二者有
    其一，犯罪固屬既遂，並不以販入後復行賣出為必要，但仍須以販賣圖利之意思
    而有販入或賣出之行為，始能成立（最高法院六十九年臺上字第一六七五號判例
    、八十六年度臺上字第七五二二號及八十三年度臺非字第二五七號裁判要旨可資
    參照）。查被告販售使用近似於被害人珈鼎公司取得商標專用權之圖樣於同一之
    行動電話皮套商品，致使相關消費者有陷於混淆誤認之虞，因而侵害被害人珈鼎
    公司對於前開註冊之商標所享有之商標專用權利，核其所為，係違反商標法第八
    十二條之販賣第八十一條第三款所示仿冒商標商品罪。又被告先後多次意圖販賣
    而陳列仿冒行動電話皮套之前行為，雖為同條所定「明知為仿冒商標商品，意圖
    販賣而陳列」之行為，然應為被告販賣仿冒商標商品之後行為所吸收，不另論罪
    。又被告先後多次販賣仿冒商品之犯行，時間緊接，方法相同，犯罪構成要件相
    同，顯係基於概括犯意反覆為之，應依刑法第五十六條之規定論以一罪，並加重
    其刑。
三、原審據以論罪科刑，固非無見，然查本件被告所販售者係商標法第八十一條第三
    款所示使用近似商標之同一商品，已如前述，而非同條第一款所示使用相同商標
    之同一商品，原審論以被告販賣使用相同註冊商標之仿冒商品罪，即有違誤；檢
    察官上訴意旨雖略以：原審認事用法有誤，被害人聲請上訴狀指摘漏判被告林雅
    玲，錯認法條量刑過輕等語。惟查，公訴人僅就被告聲請簡易判決處刑，並未就
    林雅玲併聲請簡易判決處刑，被害人復未具體指述有何共犯事證，並無證據證明
    被告係與林雅玲共犯右揭犯行，參以本件被告犯罪時間非長，所得非多，供承部
    分犯行，事後並與被害人達成和解等情，並無量刑過輕之情狀，檢察官前揭上訴
    意旨，尚無理由；另被告否認犯罪，並以前開辯詞，指摘原判決不當，據以提起
    上訴，雖無理由，然原判決既有上開可議之處，即屬無可維持，自應由本院刑事
    庭將原審判決予以撤銷改判。爰審酌被告明知其所販賣者係仿冒商品，竟為圖私
    利，設攤加以販售，其行為已對商標權人之商譽造成損害，且就真正商標權所表
    彰之品質亦生影響，並破壞我國致力於智慧財產權保護之國際聲譽，暨其販賣仿
    冒商品數量及販賣時間長短，惟念及其犯罪手段平和，獲利非多，供承部分犯行
    ，業與珈鼎公司達成和解，有和解書一紙附卷可稽，犯後態度尚可等一切情狀，
    量處如主文所示之刑，並諭知易科罰金之折算標準。末查，被告前未曾受有期徒
    刑以上刑之宣告，有卷附臺灣高等法院被告全國前案紀錄表可憑，其事後業與被
    害人達成和解，取得諒解，業如前述，容有悔意，歷此審判程序及刑之宣告，當
    知所警惕而無再犯之虞，本院認所宣告之刑以暫不執行為適當，併予宣告緩刑二
    年，以啟自新。扣案之仿ＣＩＴＹ  ＢＯＳＳ商標之行動電話皮套共計一百四十
    五只，係被告違反商標法第八十二條之罪所陳列販售之商品，均應依商標法第八
    十三條之規定宣告沒收之。
據上論結，應依刑事訴訟法第四百五十五條之一第三項、第三百六十九條第一項前段
、第三百六十四條、第二百九十九條第一項前段，商標法第八十二條、第八十三條，
刑法第十一條前段、第五十六條、第四十一條第一項前段、第七十四條第一款，罰金
罰鍰提高標準條例第二條，判決如主文。
本案經檢察官乙○○到庭執行職務
中      華      民      國    九十三    年      十      月     十四     日
                                臺灣臺中地方法院刑事第八庭
                                    審判長法  官    朱  光  國
                                          法  官    鍾  堯  航
                                          法  官    吳  崇  道
右正本證明與原本無異。
不得上訴。
                                          書記官
中      華      民      國    九十三    年      十      月     十四     日
附錄本案論罪科刑法條
商標法第八十二條
明知為前條商品而販賣、意圖販賣而陳列、輸出或輸入者，處一年以下有期徒刑、拘
役或科或併科新臺幣五萬元以下罰金。
